【裁判字號】    89,訴,267
【裁判日期】    891109
【裁判案由】    偽造有價證券
【裁判全文】
臺灣臺東地方法院刑事判決                          八十九年度訴字第二六七號
    公  訴  人  臺灣台東地方法院檢察署檢察官
    被      告  甲○○
右列被告因偽造有價證券案件，經檢察官提起公訴（八十九年度偵字第一八一七號，
本院判決如左：
    主  文
甲○○意圖供行使之用，而偽造有價證券，處有期徒刑貳年，緩刑肆年。
偽造之本票拾參紙、印章壹枚均沒收之。
    事  實
一、甲○○於民國（下同）八十八年一月十日，在臺東市○○路八十號，自任會首召
    開每月每會新臺幣（下同）三萬元、內標制、以二千五百元為底標、最高標不得
    超過六千元、會員連會首計十七員、每月十號開標、得標之會員須簽發依其標金
    數額之本票交付會員，作為收取會款擔保之民間互助會一組，因原參加會員丙○○以經濟上無法繼續參加互助會之故，於該互助會第三標時向甲○○表示退會，
    甲○○為避免其他會員質疑剛起會即有人退會之虞，至未將丙○○退會之事告訴
    其他會員，並於八十八年四月十號間第四次標會時，以丙○○之名義填具六千元
    標息及偽造丙○○之署押之標單參與競標得標（標單已丟棄未據扣案），且為順
    利向活會會員取得會款，竟意圖供行使之用偽刻莊丙○○之印章一枚，再接續蓋
    用該印章於其所偽造以丙○○名義為發票人所開立面額為三萬元之十三張本票上
    ，再持前開偽造之本票向乙○○等十三位活會會員收取會款而行使之。嗣乙○○
    於八十九年四月得標時，因由其他會員得知甲○○經濟困難，於恐怕收不到會款
    之情形下，遂持上開由甲○○所偽造丙○○用以擔保之票逕向丙○○收取會款後
    ，始知上情。
二、案經丙○○訴請臺灣臺東地方法院檢察署檢察官偵查起訴。
        理  由
一、訊據被告甲○○對於右揭事實均坦承不諱，核與告訴人丙○○於警訊及證人乙○○於警訊、本院審理時指訴情節相符，並有互助會會單、本票影本各一紙在卷可
    稽，被告自白與事實相符，堪信為真實。本件事證明確，被告犯行洵堪認定。
二、查標單上記載會員名義及投標之金額，乃表示一定用意之證明，依刑法第二百二
    十條第一項規定應以私文書論。核被告甲○○所為，係犯刑法第二百十六條、二
    百十條行使偽造私文書、第二百零一條第一項意圖供行使之用，而偽造有價證券
    罪。被告偽造私文書後，進而持以行使，偽造之低度行為應為行使之高度行為所
    吸收，不另論罪。至偽造有價證券而復持以行使，其行使行為吸收於偽造行為之
    中，應論以偽造有價證券罪。又偽造私文書、有價證券內容中所為之偽造署押及
    所蓋之印文，為構成偽造私文書、有價證券之一部；偽造、盜用印章之犯行為偽
    造有價證券之階段行為，亦為偽造有價證券行為所吸收，均不另論。被告本於一
    個偽造有價證券之行為，接續偽造十三張本票，為接續犯。所犯行使偽造文書罪
    及偽造有價證券罪間，有方法、結果之牽連關係，依刑法第五十五條規定，應從
    較重之偽造有價證券罪處斷。公訴人就行使偽造文書部分雖未起訴，惟因與已起
    訴之有罪部分，有牽連犯之裁判上一罪關係，為起訴效力所及，本院自得一併審
    理，併此敘明。被告係為顧及上開互助會之順利進行，方為本件犯行，迄今業已
    完會，並無詐欺之犯意，業經被告及證人乙○○供陳在卷，犯罪動機尚稱非惡，
    堪認係因一時失慮，誤罹罪章，犯罪情狀足可憫恕，雖宣告法定最低本刑，猶嫌
    過重，爰依刑法第五十九條規定，酌量減輕其刑。審酌被告因上開原因，擅自偽
    造文書、他人名義之本票持用，對他人權益造成危害，惟犯後坦承犯行等一切情
    狀，爰酌情量處如主文所示之刑。又查被告先前未曾受有期徒刑以上刑之宣告，
    有臺灣高等法院被告全國前案紀錄表一紙在卷可稽，被告目前上有小孩三人就學
    、前曾擺攤賣大腸麵線、無固定工作，配偶從事鐵工，因經濟不景氣收入不佳等
    情，若受刑之執行，恐使其家庭生活陷入困難，且信其經此次偵審程序後，應知
    所警惕，無再犯之虞，本院衡情，認其所受上開刑之宣告，以暫不執行為當，爰
    併予宣告緩刑四年，以啟自新。偽造本票十三紙、印章一枚雖均未扣案，但依刑
    法第二百零五條、第二百十九條規定，因屬義務沒收之物，且亦無證據足認前開
    物品業已滅失，是依法仍應諭知沒收。又偽造本票上之印文，係屬偽造本票之一
    部分，已因偽造本票之沒收而包括在內，爰不另為沒收之諭知。至未扣案偽造之
    標單一張，已因被告丟棄而滅失，業經被告供明在卷，爰不併為沒收之宣告，附
    此敘明。
據上論斷，應依刑事訴訟法第二百九十九條第一項前段，刑法第二百零一條第一項、
第二項、第二百二十條第一項、第二百十條、第二百十六條、第五十五條、第七十四
條第一款、第五十九條、第二百零五條、第二百十九條，罰金罰鍰提高標準條例第一
條前段，判決如主文。
中      華      民      國     八十九    年     十一     月      九     日
                                  臺灣臺東地方法院刑事庭
                                      法  官  陳兆翔
右正本證明與原本無異。
如不服本判決，應於判決送達後十日內向本院提出上訴狀。（須附繕本）
「切勿逕送上級法院」
                                      書記官  蘇美琴
中      華      民      國     八十九    年     十一     月      十     日
附記
刑法第二百零一條第一項、第二項
意圖供行使之用，而偽造、變造公債票，公司股票或其他有價證券者，處三年以上十
年以下有期徒刑，得併三千元以下罰金。
行使偽造、變造之公債票、公司股票或其他有價證券或意圖供行使之用收集或交付於
人者，處一年以上七年以下有期徒刑，得併科三千元以下罰金。
刑法第二百二十條第一項
在紙上或物品上之文字、符號，圖書、照像，依習慣或特約，足以為表示其用意之證
明者，關於本章及本章以外各罪，以文書論。
刑法第二百十條
偽造、變造私文書，足以生損害於公眾或他人者，處五年以下有期徒刑。
刑法第二百十六條
行使第二百十條至第二百十五條之文書者，依偽造、變造文書或登載不實事項或使登
載不實事項之規定處斷。


司法院資訊處製作；財團法人民間司法改革基金會備份。
